【裁判字號】    99,上更(一),236
【裁判日期】    991110
【裁判案由】    毒品危害防制條例等
【裁判全文】
臺灣高等法院刑事判決          99年度上更（一）字第236號
上  訴  人
即  被  告  乙○○
指定辯護人  張旭業律師
上  訴  人
即  被  告  甲○○
指定辯護人  本院公設辯護人郭書益
上  訴  人
即  被  告  丙○○
選任辯護人  蔡宏修律師
            周昌賢律師
            馮志剛律師
上列上訴人等因毒品危害防制條例等案件，不服臺灣板橋地方法
院95年度訴字第2829號，中華民國96年7 月31日第一審判決（起
訴案號：臺灣板橋地方法院檢察署95年度偵字第14662、17438、
18716號），提起上訴，經判決後，由最高法院發回更審，本院
判決如下：
    主  文
原判決關於乙○○、甲○○、丙○○部份撤銷。
乙○○共同販買第三級毒品，處有期徒刑拾年。扣案之第三級毒
品愷他命（合計淨重捌萬玖仟壹佰伍拾貳公克，純度百分之捌拾
肆點壹肆，純質淨重柒萬伍仟零拾貳公克）及門號為0000000000
 （含SIM卡）、0000000000（含SIM卡）、0000000000（不含SIM
卡）、0000000000、0000000000（含SIM 卡）等之行動電話均沒
收。
甲○○共同販買第三級毒品，處有期徒刑柒年。扣案之第三級毒
品愷他命（合計淨重捌萬玖仟壹佰伍拾貳公克，純度百分之捌拾
肆點壹肆，純質淨重柒萬伍仟零拾貳公克）及門號為0000000000
（含SIM卡）、0000000000（含SIM卡）等之行動電話均沒收。
丙○○共同販買第三級毒品，處有期徒刑柒年。扣案之第三級毒
品愷他命（合計淨重捌萬玖仟壹佰伍拾貳公克，純度百分之捌拾
肆點壹肆，純質淨重柒萬伍仟零拾貳公克）及門號為0000000000
（含SIM卡）、0000000000（含SIM卡）、0000000000（含SIM卡
）等之行動電話均沒收。
    事  實
一、乙○○、張志煌（綽號「汪汪」，現由原審通緝中）、甲○○、丙○○及真實姓名年籍不詳、 自稱Eddie之馬來西亞籍
    成年男子（下稱「Eddie」），均明知愷他命（ Ketamine，
    俗稱K他命）係毒品危害防制條例所規定之第三級毒品， 亦
    屬懲治走私條例所定未經許可不得私運進口入境臺灣之管制
    物品，不得非法持有、運輸、走私。詎渠等為謀走私販毒之
    不法暴利，竟鋌而走險，共同基於營利意圖而自馬來西亞向
    姓名年籍不詳之人販入第三級毒品愷他命後，將之混充為白
    咖啡並自馬來西亞走私運輸入境台灣，渠等以犯意聯絡而為
    下列犯行：
  (一)就工作分配部分：乙○○負責成立人頭公司以辦理白咖啡進
    口事宜，並由乙○○統籌購毒資金之計算、收取及事後利得
    之分配；張志煌負責自乙○○處收取購毒資金後，在馬來西
    亞購買第三級毒品愷他命，再交由Eddie包裝成白咖啡， 另
    張志煌亦負責愷他命走私入境台灣後之銷售事宜；甲○○則
    負責介紹張志煌與Eddie認識，並與Eddie連繫確認第三級毒
    品包裝成白咖啡之進度，及該批夾帶毒品之白咖啡進口報關
    事宜；丙○○則負責出資購毒及尋找人頭公司辦公室地點、
    處理辦公室雜務等事宜。
  (二)就原約定出資部分：乙○○、張志煌、甲○○、丙○○四人
    原約定自馬來西亞走私運輸第三級毒品愷他命120公斤， 其
    中乙○○、甲○○各可分得20公斤，丙○○及張志煌各可分
    得40公斤；愷他命之價格以每公斤馬幣2.2萬元計算， 折算
    為新台幣20萬元（依馬幣與新台幣當時之匯價計算，馬幣2.
    2萬元約折合新臺幣19.8萬元， 其中匯差部分由張志煌所賺
    取）。又約定每公斤毒品應附加新台幣5萬元之運送費用 ，
    因甲○○負責居間處理毒品自馬來西亞進出口事宜及交際，
    工作較多，故可分得運送費用每公斤3萬元（總計360萬元
    120公斤*3萬元/公斤=360萬元），乙○○及丙○○則各分得
    運送費用1萬元（各總計120萬元120公斤*1萬元/公斤=1 20
    萬元）。故乙○○、甲○○各應出資新台幣500萬元，丙○○、張志煌各應出資新台幣1,000萬元；除乙○○統籌向甲○○、丙○○收取資金，張志煌則自乙○○處收受資金購毒
    外，甲○○、丙○○各應將出資款項交由乙○○處理，其中
    甲○○之出資款項先行扣除可得之運送費用後，為新臺幣
    140萬元（500萬元-360萬元=140萬元）；丙○○之出資先行
    扣除可得之運送費用後，為新台幣880萬元（1,000萬元-120
    萬元=880萬元）。
  (三)乙○○、張志煌、甲○○、丙○○等四人商議既定，乙○○
    即於民國95年2、3月間購買東正育企業有限公司（下稱「東
    正育公司」）之公司登記資料，並以對走私毒品之事不知情
    之張常旺為人頭負責人； 嗣經丙○○覓得臺北市○○○路○
    段15號7樓作為公司設立據點。旋於95年4月間，先行推由甲○○與Eddie連繫，以東正育公司名義向Eddie購買72箱馬來
    西亞傳統白咖啡（未夾帶毒品），並由甲○○委由不知情之
    李亞君辦理報關進口，以測試該批貨物是否遭海關人員查驗
    ，而經測試結果，該批正常進口之白咖啡並無遭海關人員查
    驗之跡象。
  (四)嗣因上揭進口測試成功後，乙○○等人旋即決定進行以白咖
    啡夾帶第三級毒品愷他命自馬來西亞私運入境台灣之計劃。
    乙○○乃指示甲○○於95年5月24日 陪同張志煌共同搭機前
    往馬來西亞檳城，由甲○○引介張志煌與Eddie認識， 甲○○隨即於同年月25日先行搭機返台，張志煌則留在馬來西亞
    著手購買第三級毒品愷他命。惟因張志煌所覓得之愷他命毒
    品貨源不足，僅能購得90公斤之第三級毒品愷他命，經張志
    煌與乙○○連絡告知上情，乙○○再與甲○○、丙○○討論
    是否延後待被告張志煌將毒品數量購足後再走私，或可分二
    次走私毒品等情；最後乙○○、甲○○、丙○○乃議定仍僅
    走私一次， 並將走私第三級毒品愷他命之數量由120公斤降
    為90公斤，各人仍按原比例分配（即丙○○、張志煌各得30
    公斤；乙○○、甲○○各得15公斤），並推由甲○○聯絡Ed
    -die，告知Eddie本次走私毒品之數量降為90公斤， 惟仍按
    原定時程自馬來西亞裝櫃出口。張志煌旋即將其在馬來西亞
    當地購得之第三級毒品愷他命90公斤， 運交Eddie經營之咖
    啡工廠進行包裝處理，以馬來西亞傳統白咖啡之外觀分裝成
    150包，並將之混雜於其他傳統白咖啡中一同裝箱， 而將上
    開愷他命90公斤連同其他正常傳統白咖啡共108箱， 以進口
    咖啡名義私運至臺灣境內，而運輸第三級毒品； Eddie完成
    上開夾帶愷他命之白咖啡自馬來西亞出口之程續後，即於95
    年5月29日以手機簡訊通知甲○○混 充白咖啡之愷他命裝箱
    之編號；甲○○再告知乙○○。 甲○○另於同年5月底某日
    ，在臺灣委由吉仁運通股份有限公司（下稱「吉仁運通公司
    」）不知情之員工李亞君，為東正育公司辦理上開夾帶愷他
    命之白咖啡貨物之進口報關事宜。
  (五)乙○○等人原本議定走私120公斤之白咖啡後， 甲○○即於
    95年5月18日先行交付新台幣100萬元予乙○○；丙○○亦於
    不詳時地交付新台幣700萬元予乙○○。 嗣因張志煌通知乙○○僅能購得第三級毒品愷他命90公斤後，乙○○即與甲○○、丙○○結算出資，情形如下：
    1.甲○○部分：原應出資新台幣（下同）140萬元， 已交付
      乙○○100萬元。 又甲○○因處理前一次測試進口用之白
      咖啡進口事宜，又需支付本次夾帶愷他命進口之正常白咖
      啡貨物費用（此種為混淆查緝所用之正常白咖啡，稱為「
      菜底」），故乙○○同意另補貼甲○○40萬元之費用。嗣
      因走私數量降為90公斤，甲○○依原比例可分得15公斤，
      需支付之購買價金降為375萬元（15公斤*25萬元/公斤=37
      5萬元）；扣除甲○○可分得之運費270萬元（90公斤*3萬
      元/公斤=270萬元），及前開乙○○承諾補貼之40萬元 。
      甲○○之結算出資應為65萬元（375萬元-270萬元-40萬元
      =65萬元），而甲○○已交付乙○○出資100萬元，故乙○○應退還甲○○35萬元（100萬元-65萬元=35萬元）。
    2.丙○○部分：原應出資880萬元，已交付乙○○700萬元。
      又丙○○因先行墊支東正育公司的水電雜費，此部分原約
      定應由乙○○支出，乙○○乃同意補貼丙○○5萬元。 嗣
      走私數量降為90公斤，丙○○依原比例可分得30公斤，需
      支付之購買價金降為750萬元（30公斤*25萬元/公斤=750
      萬元）；扣除丙○○可分得之運費90萬元（90公斤*1萬元
      /公斤=90萬元），及前開乙○○承諾補貼之5萬元。丙○○之結算出資應為655萬元（750萬元-90萬元-5萬元=655
      萬元），而丙○○已交付乙○○出資700萬元，故乙○○
      應退還丙○○45萬元（700萬元-655萬元=45萬元）。
    3.而乙○○因於95年5月26日欲出境至中國，不在台灣， 乃
      先行退款35萬元予甲○○，並請甲○○代其交付退款45萬
      元予丙○○，順便代為向丙○○拿取東正育公司之相關資
      料，甲○○與乙○○接洽後，乃於該日下午與丙○○相約
      於「華國飯店」前將45萬元交付丙○○，並收受丙○○所
      交付之東正育公司資料後，再轉交乙○○。
    (六)嗣於95年6月5日，上開挾帶第三級毒品愷他命進口之白咖
      啡運抵基隆港後，受甲○○所委託不知情之吉仁運通公司
      員工李亞君即備妥報關文件傳真予不知情之「吉順報關行
      」負責人何定洽， 由何定洽於同年月8日填寫進口報單並
      向海關投單並申請查驗貨物等報關手續後，旋經監控多時
      之法務部調查局南部地區機動組人員 於同年月9日上午10
      時30分許，在臺北市○○○路○段81號3樓拘提李亞君，隨
      即會同相關人員至臺北縣瑞芳鎮「弘貿貨櫃場」查獲上開
      馬來西亞傳統白咖啡共108箱，並於其中編號第5、14、41
      、50、77、86等6箱 咖啡中查獲偽裝為白咖啡之第三級毒
      品愷他命共150包（合計淨重89,152公克，純度84.14％，
      純質淨重75,012公克），並陸續拘提乙○○、丙○○、甲○○等人到案，始查知上情。
二、案經法務部調查局南部地區機動組報請臺灣板橋地方法院檢
    察署檢察官偵查起訴。
    理  由
壹、證據能力
（一）按被告以外之人於審判外之言詞或書面陳述，除法律有規
      定者外，不得作為證據，刑事訴訟法第159 條第1 項定有
      明文。經查：被告乙○○之刑事自白狀係於原審96年6 月
      25日審理中當庭提出，並經辯護人及共同被告詰問，且被
      告乙○○亦針對自白內容當庭陳述：「關於五萬元其中的
      三萬元台幣，是馬來西亞EDDIE 要的，一萬是我辦公司要
      的，另一萬是丙○○接貨要的」（原審卷第278 頁），故
      認該刑事自白狀乃審判中書面陳述，並非傳聞證據，自得
      作為證據。
（二）被告以外之人於審判外之陳述，雖不符刑事訴訟法第159
      條之1至第159條之4之規定，而經當事人於審判程序同意
      作為證據，法院審酌該言詞陳述或書面陳述作成時之情況
      ，認為適當，亦得為證據；當事人、代理人或辯護人於法
      院調查證據時，知有第159條第1項不得為證據之情形，而
      未於言詞辯論終結前聲明異議者，視為有前項之同意，刑
      事訴訟法第159條之5第1、2項分別定有明文。經查：本判
      決引用證人警詢、偵查中所為之陳述（包含書面陳述），
      均經被告、辯護人及檢察官於本院99年10月12日審理中明
      示不爭執而同意作為證據（本院卷第134至140 頁），且
      證據證明力未有明顯過低情形，援為證據應屬適當，堪認
      均有證據能力。
（三）另本院下列所引用卷內之文書證據等非供述證據，並無證
      據證明係公務員違背法定程序所取得，且檢察官、被告及
      辯護人於99年10月12日本院審理中均同意有證據能力，亦
      無顯不可信之情況，均應認有證據能力。
貳、實體認定
一、訊據上訴人即被告乙○○、甲○○、丙○○等三人對渠等確
    實參與前揭自馬來西亞走私運輸第三級毒品愷他命入境台灣
    等事實，均坦承不諱。惟渠三人就涉案之細節供述頗多出入
    ，其中：
    (一)被告乙○○辯稱：本件毒品走私案件係由被告甲○○所提
      議，被告甲○○說她認識張志煌及Eddie ，有管道可以走
      私毒品，都是由被告甲○○安排走私之細節，我只是參與
      配合成立一家東正育公司來做這件毒品的進口，被告甲○○才是主謀；案發後，也是被告甲○○叫我不可以承認，
      我才沒有在調查中據實陳述云云。
    (二)被告甲○○則辯稱：本件被告乙○○才是主謀，被告乙○○要走私毒品進口，找我幫忙，因為被告乙○○和我是男
      女朋友，我才勉強答應介紹我所認識的馬來西亞咖啡商Ed
      -die來做這件事情；當時被告乙○○叫我要和他的朋友張
      志煌一同到馬來西亞一趟，介紹Eddie給張志煌認識， 我
      也同意走一趟，但我和張志煌到了馬來西亞檳城機場時，
      張志煌先被其他人接走，我和Eddie才見到面， 我只有把
      張志煌的聯絡方式給Eddie，並且告訴Eddie要不要做這件
      事由他自己決定，我就先行回台灣了，並沒有安排張志煌
      與Eddie見面。在本案之前， 被告乙○○曾經陸續向我借
      錢，金額共有1百萬元，都沒有還， 後來被告乙○○問我
      是否就拿他欠我的前開100萬元來投資這次的毒品走私？
      我怕被告乙○○欠我的錢還不出來，才答應他算是投資。
      我心理其實很不想做這件事，我也有跟被告乙○○說最好
      不要做了云云。
    (三)被告丙○○則辯稱：本件是被告乙○○找我投資毒品的走
      私，我很信任被告乙○○，所以才投資345萬元， 後退還
      45萬元，實際出資300萬元， 本案我可以分得的愷他命也
      只有15公斤；另我有幫被告乙○○的東正育公司找辦公室
      ，但我只是負責找看看，找到後通知被告乙○○，乙○○
      再派其他人去簽約。在本案中我只有出錢而已，我一時貪
      心才會答應投資，對於毒品如何走私、販賣、價格怎麼算
      、所得如何分配等細節我都不清楚云云。
二、經查：
    (一)本件被告乙○○並非單純聽從被告甲○○之慫恿指示，僅
      負責設立東正育公司以利走私，其確屬本件毒品走私案件
      關鍵之主嫌一節，有下列事證可以認定：
    1.訊據被告乙○○就本件被告甲○○、丙○○之投資毒品走
      私款項均係交給其本人，再由其本人集資後交由同案被告
      張志煌買赴馬來西亞購買毒品；又事後被告張志煌所能購
      得之毒品數量不足時，各人應退還之投資款項數額，亦係
      由被告乙○○本人計算後分別核退予甲○○、丙○○等情
      節，均坦承不諱；且被告乙○○就共同被告間出資款項及
      退款之計算方式知之甚詳，可一一條列核算無訛等情，亦
      有其所提出之刑事自白狀1份附卷可按（見原審卷第113-1
      18頁）。而衡情走私毒品之目的無非在於獲取不法暴利，
      本件被告乙○○於本案中，既能向被告甲○○、丙○○收
      取鉅款，以統籌資金之調度、運用、分配，則被告乙○○
      於本案中實居於關鍵、首腦之地位，要無可疑。
    2.依卷附之監聽譯文以觀， 本件被告甲○○於95年5月25日
      起即一再就張志煌未能如期將第三級毒品愷他命交由Eddi
      -e包裝一事向被告乙○○報告（見原審卷第299、301、30
      2、305、306-312頁）； 且嗣後係被告乙○○主動撥打電
      話告知被告甲○○，有關於被告張志煌只能買到90公斤之
      愷他命一事（見原審卷第313頁）； 事後亦係被告乙○○
      與被告丙○○談論前開購買毒品數量減少後如何分帳、退
      款等事宜（見原審卷第317、319、322-323頁）。顯見被
      告乙○○在同案被告中確屬居中聯絡、統籌之地位。
    3.被告甲○○於95年5月25日下午6時55分撥打電話給被告乙○○，稱：「我不知道他（張志煌）的底，到底是有還是
      沒有（買到毒品），還是怎麼樣，你知道嗎？」；被告乙○○答以：「沒有跑到那邊（馬來西亞）去幹嘛？」（見
      原審卷第301頁之監聽譯文）；於同日晚間11時許，被告
      乙○○撥打電話予被告甲○○，其對話內容為：「甲○○
      問：要不然是要還是不要（走私毒品），我不知道你跟他
      （張志煌）溝通的內容是什麼，那你跟他的關係到底是怎
      樣我不知道。乙○○答：我打給他啦。甲○○問：他到底
      要演那一齣我不知道，有什麼困難或有什麼...就不要，
      沒有就乾脆明講，讓人家（指Eddie）可以去處理嘛。乙○○答：好啦！好啦！我打給他啦!」（見原審卷第306
      頁之監聽譯文）。依上揭被告乙○○與甲○○對話口氣以
      觀，可知被告甲○○與被告張志煌間並無直接溝通連繫之
      管道與信任關係，故有關被告張志煌所安排在馬來西亞境
      內購買毒品等事宜，均需透過被告乙○○之轉達、指示，
      始得為之。由此益見被告乙○○於本案中實處於與被告張
      志煌對等交易之地位，而被告甲○○及被告丙○○均屬其
      附庸而已。
    4.綜上所述，本件被告乙○○辯稱本件毒品走私案件，係被
      告甲○○認識被告張志煌及Eddie， 均由被告甲○○所主
      導云云，顯係推諉卸責之詞，並不可信。
    (二)本件被告甲○○確實投資本件走私毒品之行為，並負責與
      Eddie連絡毒品自馬來西亞包裝出口事宜， 並非僅單純介
      紹被告張志煌與Eddie認識而已一節， 有下列事證可資認
      定：
    1.依前引95年5月25日 被告甲○○與被告乙○○之通聯紀錄
      以觀，可見被告甲○○對於被告張志煌何以遲遲未能將第
      三級毒品愷他命交付Eddie包裝一節，至為關心， 並且一
      再質問被告乙○○有關被告張志煌是否可以相信，又不斷
      催促被告乙○○速與被告張志煌連絡處理。由此可見，被
      告甲○○於本案犯罪事實亦涉入頗深。
    2.參諸被告甲○○亦曾數次質問被告乙○○是否已將購買毒
      品之資金交給被告張志煌，如於95年5月25日下午6時55
      分監聽譯文中被告甲○○對乙○○稱：「你錢那麼快給他
      （張志煌）幹嘛？他昨天還在誇口說不用啊，我們也不用
      擔心啊，反正到了再付錢而已啊，然後就這樣跟我講的耶
      。」（見原審卷第301頁監聽譯文）；同日20時14分之監
      聽譯文中被告甲○○對乙○○稱：「啊...你是怎樣？你
      錢都給他（張志煌）了嗎？」（見原審卷第302頁監聽譯
      文）；95年5月26日凌晨0時56分之通聯紀錄：「甲○○問
      ：...現在假如就說錢你也給他（張志煌）了，然後怎麼
      樣....（指如果張志煌不能如期買到毒品）；乙○○答：
      沒有啦，他會退回來，下禮拜再那個啦。」（見原審卷第
      311頁）等語，足認被告甲○○就系爭毒品是否能順利購
      得，及其所投資之購毒金額，是否會遭被告張志煌吃掉等
      節，均十分關切；顯非被告甲○○所辯稱其本人根本不想
      做這件事云云。
    3.本件被告甲○○為了被告張志煌遲遲未能購得毒品交予
      Eddie包裝成白咖啡，於95年5月25日、26日，曾密集與
      Eddie撥打電話通聯；嗣並將其與被告乙○○商討同意將
      走私毒品數量由120公斤降低為90公斤，命Eddie如期出貨
      等情，多次撥打電話與Eddie討論，亦有前揭監聽譯文附
      卷可查（見原審卷第300、303、304、306-309、311、
      315-316、320、325-326頁）。且事後Eddie曾就本件毒品
      運輸完成後之回扣事宜與被告甲○○討價還價，亦曾將藏
      放愷他命毒品之白咖啡裝箱編號以簡訊方式傳送予被告甲○○（見原審卷第328、329頁監聽譯文）。由此益見被告
      甲○○確實參與本件毒品走私運輸之實際連繫作業，事後
      並可與Eddie分配利得， 當非其所稱僅參與介紹被告張志
      煌與Eddie認識之情。
    4.本件被告乙○○得知被告張志煌僅能購得90公斤之第三級
      毒品愷他命後，即於95年5月26日凌晨1時36分撥打電話與
      被告甲○○討論，被告甲○○亦參與深度之討論，並表示
      ：「要做就做一趟啦」、「對啊，要不然你這樣子了工，
      然後你說到最後他（張志煌）也沒辦法跟你保證啊。」等
      語（見原審卷第313-314頁），足見被告甲○○對於本件
      走私運輸毒品之犯行，亦有足以影響決策之權力，絕非如
      其所辯僅係基於與被告乙○○之男女朋友關係，而不甘不
      願為幫助之行為而已。
    5.此外，關於被告甲○○就本件毒品走私案之出資，其於95
      年6月9日調查筆錄中已坦承係於95年5月18日， 被告乙○○開車載其到中國信託商業銀行城中分行去領錢，提領85
      萬元後，加上手頭上的現金15萬元， 共100萬元交予被告
      乙○○等情明確（ 見95年度偵字第14662號卷第23頁反面
      ），並有甲○○所有上開銀行存摺1本扣案可證。 是本件
      被告甲○○於原審審判中改稱係被告乙○○之前向伊借錢
      約100萬元，為了怕拿不回借款， 才同意被告乙○○之提
      議將100萬元的借款轉為本件運毒之投資款云云， 應屬事
      後卸責之詞。
    6.綜上所述，本件被告甲○○確實親自參與本件毒品走私運
      輸犯罪之謀議、出資、實行等犯行，其所辯僅係單純介紹
      被告張志煌與Eddie認識， 其實伊本人並不想做這件事情
      云云，均屬避重就輕之詞，委無可採。
    (三)本件被告丙○○確曾出資逾600 萬元參與本件購買毒品走
      私運輸之犯行，且對走私毒品之數量、價格等細節均知之
      甚詳，並非如其所述僅出資3 百多萬元，就走私詳情均無
      所知云云；又被告等人之出資情形應如事實欄所載一節，
      有下列事證可資證明：
    1.本件被告丙○○、甲○○、乙○○等人就本件毒品走私案
      之出資及退款情形，詳如事實欄所述，已據被告乙○○提
      出前揭刑事自白狀詳予計算論列（見原審卷第113- 118頁
      ）；經查，乙○○前揭自白狀中提及每公斤愷他命購買價
      格為馬幣2.2萬元，折合新台幣20萬元等情， 核與同案被
      告甲○○、丙○○於調查、偵訊中所證述之情節大致相同
      。 而依95年5月13日下午10時14分被告乙○○與丙○○之
      通聯監聽譯文以觀，被告丙○○曾提及愷他命之購買價格
      為（馬幣）2.2萬元，折合台幣198,000元，被告乙○○則
      答以：「啊你要給人（張志煌）做工，差不多啦。沒人在
      喊台幣的。」等語（見95年度偵字第14662號卷第146頁監
      聽譯文）。可見此部分毒品購買價格應屬實在，且被告丙○○自始即知之甚詳。
    2.本件被告乙○○自白稱：原本欲走私120公斤之愷他命，
      後僅有90公斤之貨源，原本約定每公斤愷他命價格為新台
      幣（下同）20萬元；再附加每公斤5萬元之運送費用，運
      送費用中由被告甲○○每公斤分得3萬元，被告乙○○及
      丙○○每公斤各分得1萬元。是本件被告丙○○原本可分
      得運送費用120萬元（120公斤*1萬元/公斤=120萬元），
      貨源縮減後僅能分得90萬元（90公斤*1萬元/公斤=90萬元
      ），即損失30萬（120萬元-90萬元=30萬元）。此觀乎95
      年5月26日凌晨2時37分被告乙○○與丙○○間之監聽譯文
      ，被告丙○○於得知走私毒品之數量減為90公斤後，稱：
      「那我這麼算一下，我又好像降下來了耶。這樣工一起要
      減30萬元。」等語（見原審卷第322頁），足可證明被告
      丙○○確實因走私毒品數量減少，可分得之運送費用（即
      「工」）少了30萬元無訛；由此亦可推知被告丙○○於本
      案中可分得之第三級毒品愷他命實為30公斤，並非其所辯
      稱僅分得15公斤云云。
    3.又依被告乙○○前揭自白內容，稱被告丙○○原投資金額
      應為1000萬元（40公斤*25萬元/公斤=1000萬元）， 但僅
      繳納700萬元，後因走私毒品數量減縮， 依比例被告丙○○僅能分得30公斤，其投資金額應減為750萬元（ 30公斤
      *25萬元/公斤=750萬元）；是依最後定案之走私毒品數量
      ，被告丙○○之投資金額應為750萬元， 而其實際上僅繳
      納700萬元予被告乙○○，尚差50萬元等情； 此觀乎前揭
      同次監聽譯文，被告乙○○與丙○○核算退款金額時，乙○○稱：「因為你還有50（萬元）沒有給他嘛，對不對？
      」，丙○○答：「對。」（見原審卷第322頁） 等情以觀
      ，亦屬相符。惟該自白書說明丙○○應給付K他命貨款為
      750萬（應付價格）-90萬（應得運費）=660萬，而丙○○
      已交付700萬，故需退還丙○○40萬，另丙○○事先墊付
      水電租金5萬元，此部份乃約定由乙○○支付（原審卷第
      113-118頁），此亦有甲○○於原審審理中證稱：95年5
      月26或27日因乙○○隔天要出國，就給我45萬叫我把這筆
      錢給丙○○等語（原審卷第234頁）、甲○○與丙○○通
      聯譯文「夏：我租都租好了」（見95偵14662第135頁）及
      甲○○對該譯文內容解釋：「這是乙○○出國時交代我，
      所有文件、公司資料及租約，都在丙○○那，去跟他拿」
      （原審卷第242頁）可佐，況被告丙○○亦於原審中稱：
      「甲○○有叫我拿東正育公司房屋契約。辦公室地點是我
      去找的，但是旺仔去租的、、、後來乙○○才跟我說這公
      司是要夾帶毒品K他命」等語（原審卷第266頁），雖其辯
      稱公司不是我去租的，但已足證明其係受乙○○所託辦理
      尋找公司地點事宜，由此可見，被告乙○○前揭自白狀所
      載之被告等人投資款項數額及退款金額等情節，應屬可信
      。被告丙○○於原審、本院前審及更審均辯稱其投資金額
      只有4百萬元或3百多萬元，實際出資應300萬元，乙○○
      自白狀計算金額有誤云云，顯非可信。
    (四)證人蘇文俊於原審審判中亦證稱：我是在法務部調查局南
      部地區機動工作組緝毒組任職，本案從馬來西亞運輸愷他
      命的案件，就乙○○等人部分，是由我主辦。乙○○、甲○○、丙○○、張志煌、李亞君等人之電話均有監聽。在
      本案發生之前，大概在95年3、4月份左右，東正育公司有
      進口一批白咖啡，我們有監控，該次進口的白咖啡並無夾
      帶K他命或其他毒品。根據我們的監控資料， 本案是應該
      是被告乙○○、甲○○、張志煌他們商量要進口馬來西亞
      白咖啡，而真正毒品貨主是另有其人，並非Eddie； 又根
      據通聯譯文研判，本案跟這個真正毒品貨主接觸的人應該
      是被告張志煌。 95年5月26日被告甲○○從馬來西亞回來
      台灣之後，被告張志煌仍繼續留在馬來西亞，根據通聯譯
      文研判，被告張志煌應是留在馬來西亞將購買的毒品交給
      Eddie 包裝「又根據我們的監控，被告張志煌與乙○○應
      是合作關係，被告張志煌有毒品接觸路線，並有銷售管道
      ；被告乙○○有設立人頭公司的管道；被告甲○○則有接
      觸咖啡工廠負責包裝的管道。根據譯文研判，被告甲○○
      並非主謀，也不是指揮者或指使者，也沒有銷售毒品的管
      道。而根據我們的監控，被告丙○○僅有出資，並未實際
      參與到馬來西亞購買包裝走私進口愷他命的行為，也沒有
      其他證據可以證實被告丙○○有毒品銷售管道。我們研判
      ，購買毒品的部分，是由被告張志煌負責，包裝、運輸回
      台則是由被告甲○○負責。而根據譯文顯示，出資購買的
      人有被告乙○○、丙○○、甲○○，有關丙○○出資的部
      分都是和被告乙○○連繫。在事後搜索過程中，我們才發
      現被告乙○○跟張志煌單線通聯的電話，所謂的單線，是
      指這支電話只有被告張志煌跟乙○○互相知道，沒有其他
      任何人知道，因此沒有監聽到被告張志煌與乙○○的對話
      等語，甚為明確。（見原審卷第251-262頁）
    (五)此外，並有被告乙○○、甲○○、丙○○及 共犯Eddie間
      之通聯記錄、監聽譯文、通訊監察作業報告表、指認照片
      等件附卷可考（見95年度偵字第14662號卷第10-19、25-
      26、30、32、38、126-135、145-148、151-154頁，原審
      卷第299-329頁）。及第三級毒品愷他命150包扣案可資佐
      證，而上開扣案白色結晶體經送法務部調查局鑑定結果，
      均含第三級毒品愷他命（Katamine）成分（合計淨重89,1
      52公克，純度84.14％，純質淨重75,012公克）一節，亦
      有該局95年7月5日調科壹字第09500288310號鑑定書附卷
      可稽（見95年度偵字第18716號卷第10頁）。
    (六)被告乙○○於原審稱：甲○○說她知道毒品來源，也知道
      如何銷售。張志煌和甲○○負責在馬來西亞採購毒品，並
      且在台灣包銷等語（原審卷第108、109頁）；張志煌說要
      負責幫我銷售，因為張志煌有經營舞廳，他說她要負責包
      銷、、、丙○○他有酒店可以銷貨、、、張志煌負責買貨
      、驗貨、銷貨，丙○○是負責接貨。我委託張志煌包銷，
      張有口頭答應我ㄧ公斤讓我賺二十萬。我們買的成本一公
      斤二十五萬元等語（原審卷第151頁），此與被告丙○○
      原審中所稱：我的部份是乙○○說好要幫我處理，賣完的
      錢他會再分給我，之前乙○○說是扣掉本錢後可以再賺三
      百萬等語（原審卷第151頁）大致相合，故被告三人販入
      毒品運輸至台灣目的在於銷售，其意圖營利而販入愷他命
      之犯行，亦堪認定。
    (七)綜上調查，本件被告乙○○、甲○○、丙○○等三人雖均
      認罪，惟渠三人就本案犯罪情節避重就輕、互相推諉等辯
      解，均尚非可信。本件事證明確，被告乙○○、甲○○、
      丙○○等三人之犯行均堪認定。
三、新舊法比較
（一）按法規之制定與法規之修正，如有特定生效日之必要者，
      依中央法規標準法第14條或第20條第2項準用第14條之規
      定，應分別特定其施行日期。法規制定或前次修正基於特
      殊因素所特定之施行日期，並不適用於日後修正或再次修
      正之條文。又按法律之制定或修正，若未明定施行日期者
      ，中央法規標準法雖未規定應自何時生效，然法律既經制
      定或修正並經總統公布，自應依一般原則，自公布日起算
      至第三日發生效力（參照司法院98年6月29日院台廳刑一
      字第0980014643號函釋）。被告三人行為後，毒品危害防
      制條例第4條第3項於98年5月20日修正公布，並於98年5月
      22日施行，再依刑法第2條第1項「按行為後法律有變更者
      ，適用行為時之法律，但行為後之法律有利於行為人者，
      適用最有利於行為人之法律」之規定，被告三人行為時之
      毒品危害防制條例第4條第3項規定：「製造、運輸、販賣
      第三級毒品者，處五年以上有期徒刑，得併科新臺幣五佰
      萬元以下罰金。」，修正後則規定：「製造、運輸、販賣
      第三級毒品者，處五年以上有期徒刑，得併科新臺幣七佰
      萬元以下罰金。」，故修正後之規定，得併科之罰金顯已
      提高，應以被告行為時之規定對被告較為有利。
（二）又行為時同條例第17條規定：「犯第4條第1項至第4項、
      第5條第1項至第4項前段、第6條第1項至第4項、第7條第1
      項至第4項、第8條第1項至第4項、第10條或第11條第1項
      、第2項之罪，供出毒品來源，因而破獲者，得減輕其刑
      。」修正後則規定：「犯第4條至第8條、第10條或第11
      條之罪，供出毒品來源，因而查獲其他正犯或共犯者，減
      輕或免除其刑。犯第4條至第8條之罪於偵查及審判中均自
      白者，減輕其刑。」是修正後之規定，得併科之罰金刑雖
      有提高，惟最高本刑部分則因「必減」而低於有期徒刑15
      年，經綜其全部罪刑而為比較之結果，應以修正後即現行
      之規定對被告等較為有利。本件被告丙○○、甲○○之犯
      行，自均應整體適用修正後即現行之毒品危害防制條例。
（三）被告三人行為後，刑法於94年2月2日修正公布，並自95年
      7月1日施行，且刑法施行法於95年6月14日增訂該法第1條
      之1規定，並同自95年7月1日施行。另按同於95年7月1日
      修正施行之刑法第2條規定，乃係關於新舊法比較適用之
      準據法，其本身無關行為可罰性要件之變更，故上開法律
      修正施行後，如有涉及比較新舊法之問題，即應逕依修正
      後刑法第二條第一項規定，為「從舊從輕」之比較。再法
      律變更之比較適用，比較時應就罪刑有關之共犯、未遂犯
      、想像競合犯、牽連犯、連續犯、結合犯、以及累犯加重
      、自首減輕暨其他法定加減（如身分加減）與加減例等一
      切情形，綜其全部罪刑之結果而為比較；且就比較之結果
      ，須為整體之適用，不能割裂分別適用各該有利於行為人
      之法律（最高法院95年度第8次刑事庭會議決議意旨參照
      ）。故修正前刑法第55條有關「犯一罪而其方法或結果之
      行為犯他罪名者，從一重處斷」之牽連犯規定，業經修正
      刪除，此刪除雖非犯罪構成要件之變更，但顯已影響行為
      人刑罰之法律效果，自屬法律有變更，比較修正前、後之
      刑法規定，自以修正前論以牽連犯一罪，較修正後一罪一
      罰之數罪有利於被告。
四、按販賣毒品罪，並不以販入後復行賣出為必要，只須以營利
    為目的，將毒品販入或賣出，有一於此，其犯罪即告成立，
    此與意圖販賣而非法持有毒品罪，乃指意圖販賣而販入以外
    之原因而持有，嗣持有後始意圖販賣者，迥然不同（96年度
    台上字第416號判決意旨參照）。查被告三人於馬來西亞販
    入第三級毒品愷他命之初，已擬運輸至台灣後伺機轉售，具
    從中牟利之意圖，縱被告三人運輸愷他命至台灣後未及售出
    即為警查獲，亦無礙於該罪之成立。核被告乙○○、甲○○
    、丙○○3人所為，均係犯修正前毒品危害防制條例第4條第
    3項之販賣、運輸第三級毒品罪，及懲治走私條例第2條第1
    項之私運管制物品入境罪（懲治走私條例第2條規定於95 年
    7月1日修正公布施行刪除第2項關於常業犯之規定，惟該條
    第1項並未修正，尚無新舊法比較之問題）。被告乙○○、
    甲○○、丙○○3人與同案被告張志煌、及成年共犯Eddie
    間，就上開犯行有犯意聯絡及行為分擔，均為共同正犯。查
    刑法第28條共同正犯之規定，於94年2月2日修正公布，95年
    7月1日施行，於修正施行前之規定為：「二人以上共同實施
    犯罪之行為者，皆為正犯。」修正施行後之規定則為：「二
    人以上共同實行犯罪之行為者，皆為正犯。」揆諸本條之修
    正理由係為釐清陰謀共同正犯、預備共同正犯是否合乎本條
    規定之正犯要件，亦即在剔除完全未參與犯罪相關行為之「
    實行」的陰謀共同正犯及預備共同正犯，查關於共同正犯之
    範圍，已修正限縮於共同實行犯罪行為者始成立共同正犯，
    排除陰謀犯、預備犯共同正犯，新舊法就共同正犯之範圍，
    既有變動，自屬行為後法律有變更，而非僅屬文字修正，有
    新舊法比較適用之問題（原審判決誤為不生新舊法比較問題
    ），應適用修正前刑法第28條（最高法院96年度台上字第64
    27號判決意旨參照），允宜說明。又渠等所犯上開二罪間，
    係以一運輸行為觸犯二罪名，為想像競合犯，應依刑法第55
    條之規定論以一較重之運輸第三級毒品罪。又渠等所犯運輸
    第三級毒品罪及私運管制物品入境罪，係以一運輸行為觸犯
    二罪名，為想像競合犯，應依刑法第55條之規定論以一較重
    之運輸第三級毒品罪。而販賣、運輸第三級毒品罪有方法結
    果牽連關係，為修正前刑法第55條後段之牽連犯，應論以情
    節較重之販賣第三級毒品罪。被告乙○○、甲○○、丙○○
    等人利用不知情之李亞君、何定洽等人為其走私運輸第三級
    毒品愷他命之犯行為進口報關等行為，均屬間接正犯。又查
    被告甲○○、丙○○於偵查中自白犯行，並經檢察官事先同
    意適用證人保護法第14條第1項予以減輕刑責後（95年度偵
    字第14662號卷第201頁），供述與本案案情有重要關係之待
    證事項及共犯即同案被告乙○○、張志煌之犯罪事證，因而
    使檢察官得據以起訴被告乙○○、張志煌，均應依證人保護
    法第14條第1項之規定減輕其刑。被告三人販賣第三級毒品
    部分，起訴書雖僅載「被告三人貪圖私利、、、由張志煌在
    馬來西亞購得愷他命一批」，仍屬已起訴事實，起訴書論罪
    欄未載被告販賣第三級毒品之罪，應屬疏漏。被告甲○○、
    丙○○2人於偵查（見95偵14662號卷第86、106頁）及審判
    中（原審卷第281頁）均已自白上揭意圖營利而販入並運輸
    毒品犯行，各依毒品危害防制條例第17條第2項規定減輕其
    刑，並另遞減輕其刑。（最高法院98年度臺上字第3778 號
    判決參照）。
四、原審對被告三人論罪科刑，固非無見。惟查：（一）檢察官
    已就被告三人販賣第三級毒品罪起訴，然原審未予審理，顯
    有已受請求未予判決之違背法令情形，容有未洽。（二）被
    告乙○○、甲○○、丙○○所有並持用之行動電話，係供販
    賣、運輸愷他命所用之物，原審漏未沒收，亦有未合。（三
    ）被告甲○○、丙○○，於偵查、原審及本院審理時均自白
    犯罪，合於修正後毒品危害防制條例第17條第2項之規定減
    輕其刑，原審未及審酌於此，尚有未洽。另被告乙○○上訴
    意旨仍執前詞，認非主謀，請求從輕量處；被告甲○○上訴
    意旨認原審未依證人保護法減輕其刑，請求從輕量刑；被告
    丙○○上訴意旨認原審量刑過重，請求從輕量刑，且未參與
    到馬來西亞購買包裝走私K他命，故未分得運費，乙○○亦
    無拿5萬元水電費給伊，原審亦未審究張志煌出資云云，惟
    查，原審對於被告甲○○、丙○○已依據證人保護法予以減
    刑，至減刑程度如何，乃原審裁量權範疇，又被告丙○○上
    訴雖稱乙○○自白書內容有誤，然自白書所述丙○○受乙○○所託辦理尋找公司地點部份業經核實，乙○○對丙○○墊
    付租金乙事並無虛構必要，再觀其上訴內容並未詳敘出資分
    配實情為何，僅泛言不可能有自白書所述情節，此顯係為避
    重就輕之詞，且被告丙○○亦已自承知悉乙○○、甲○○共
    同自馬來西亞販入毒品並運輸入台乙事，而有出資欲獲利意
    圖，故被告三人責任共同已屬共犯，被告丙○○上訴稱分配
    金額不實等細節事項（如水電費5萬），不影響其責任程度
    認定，另張志煌出資部分亦與被告丙○○無涉，故被告三人
    上訴均無理由。惟原判決既有上開可議，本院仍應撤銷改判
    。爰審酌被告乙○○、甲○○、丙○○三人明知第三級毒品
    愷他命為法所禁制之物品，不得非法持有、運輸、販賣、走
    私，且毒品對人類身心健康傷害至鉅，國際毒品走私更為萬
    國之公罪，惡性極為重大，竟貪圖不法暴利，無視為走私毒
    品對於國民健康及社會治安之危害，仍鋌而走險為
    本件走私毒品之犯行，渠三人犯罪之動機、目的、手段均殊
    非可取，走私第三級毒品愷他命入境之數量高達89,152公克
    ，數量甚鉅，犯罪情節嚴重，犯罪所生危害甚大，若本件走
    私運輸入境之毒品流入市面，將造成極為嚴重之毒品泛濫及
    社會問題，且將衍生難以數計之犯罪行為發生，可謂流毒無
    窮，故對被告3人實應予重懲。惟審酌被告甲○○於本件為
    調查局人員查獲後，自始即坦承犯行；被告丙○○雖初始否
    認犯行，惟於95年7月5日調查訊問中亦坦承犯行；被告乙○○則於偵查中自始否認犯行，迄至原審審判中始坦承犯行之
    情形；及被告乙○○、甲○○、丙○○三人於原審審判中雖
    均認罪，但就犯罪細節仍避重就輕、互相推諉之態度；暨審
    酌被告乙○○於本案居於與被告張志煌對等之主導、統籌地
    位；被告甲○○於本案中就毒品自馬來西亞走私入境台灣之
    重大事項涉入頗深；被告丙○○雖較少直接參與走私事務，
    惟投資金額係被告乙○○、甲○○之兩倍等一切情狀，分別
    量處被告乙○○，甲○○、丙○○如主文所示之刑，以懲儆
    。對於扣案之第三級毒品愷他命（合計淨重89,152資公克，
    純度84.14％，純質淨重75,012公克）係屬違禁物，均應依
    刑法第38條第1項第1款規定沒收之（最高法院95年度台上字
    第5252號、96年度台上字第884號判決參照）。復對於臺灣
    板橋地方法院檢察署95年度偵字第23098號移送併案審判部
    分，認與原起訴部分係屬同一犯罪事實，亦併審理，附予說
    明。被告乙○○利用其所有0000000000（95偵14662第5反頁
    ）、0000000000（95偵14662第4、6頁、7反頁）、0000
    000000（95偵14662第30反頁）、0000000000（95偵14662第
    32頁）、0000000000（95偵14662第130頁）等行動電話（95
    偵14662第66、67頁）與甲○○所有之0000000000（95偵146
    62第26反頁）、0000000000（95偵14662第26反頁）等行動
    電話（95偵14662第71頁）與丙○○所有之0000000000（95
    偵14662第30反頁）、0000000000、0000000000（95偵14662
    第145頁）等行動電話（95偵14662第78頁）作為運毒事項聯
    繫，故上開扣案之行動電話（均含SIM卡，除0000000000號
    SIM卡為黃朝宗所有），分別為各該被告所有並為犯罪所用
    ，均應分別依毒品危害防制條例第19條第1項之規定，均宣
    告沒收之。
據上論斷，應依刑事訴訟法第369條第1項前段、第364條、第29
9條第1項前段、第301條第1項，懲治走私條例第2條第1項，修正
前毒品危害防制條例第4條第3項、第17條第2項，刑法第11條前
段、第28條、第55條、第38條第1項第1款，證人保護法第14 條
第1項，毒品危害防治條例第17條第2項，判決如主文。
本案經檢察官呂丁旺到庭執行職務。
中    華    民    國    99    年    11    月    10    日
                  刑事第九庭  審判長法  官  陳貽男
                                    法  官  宋明蒼
                                    法  官  周盈文
以上正本證明與原本無異。
如不服本判決，應於收受送達後十日內向本院提出上訴書狀，其
未敘述上訴之理由者並得於提起上訴後十日內向本院補提理由書
（均須按他造當事人之人數附繕本）。「切勿逕送上級法院」。
                                    書記官  鄒賢英
中    華    民    國    99    年    11    月    10    日
附錄：本案論罪科刑法條全文
懲治走私條例第2條第1項
私運管制物品進口、出口逾公告數額者，處7年以下有期徒刑，
得併科新臺幣3百萬元以下罰金。
毒品危害防制條例第4條第3項
製造、運輸、販賣第三級毒品者，處5年以上有期徒刑，得併科
新臺幣5百萬元以下罰金。

司法院資訊處製作；財團法人民間司法改革基金會備份。
